臺灣高等法院刑事判決
109年度上易字第1590號
上  訴  人  
即  被  告  曾保原
上列上訴人因竊盜案件，不服臺灣士林地方法院108年度易字第4
87號，中華民國109年7月8日第一審判決（起訴案號：臺灣士林
地方檢察署108年度偵字第492號），提起上訴，本院判決如下：
    主  文
原判決撤銷。
曾保原無罪。
    理  由
一、公訴意旨略以：被告曾保原意圖為自己不法之所有，於民國
    107年5月2日凌晨零時起至107年5月12日凌晨2時30分許間之
    某時，攜帶其所有客觀上足對人之生命、身體、安全構成威
    脅而具有危險性之螺絲起子、板手等工具，以不詳方式，開
    啟告訴人李忠隆位於臺北市○○區○○○路0巷0號1樓住處之鐵捲
    門後，侵入其內，竊取告訴人所有之茶葉40罐、機械手錶6
    只、酒3瓶、露營用品（共價值新臺幣5萬元），得手後旋即
    逃逸。因認被告所為，係涉犯修正前刑法第321條第1項第1
    款、第3款之攜帶兇器侵入住宅竊盜罪等語。
二、犯罪事實應依證據認定之，無證據不得認定犯罪事實。又不
    能證明被告犯罪者，應諭知無罪之判決，刑事訴訟法第154
    條第2項、第301條第1項分別定有明文。而認定犯罪事實所
    憑之證據，雖不以直接證據為限，間接證據亦包括在內；然
    而無論直接或間接證據，其為訴訟上之證明，須於通常一般
    之人均不致有所懷疑，而得確信其為真實之程度者，始得據
    為有罪之認定，倘其證明尚未達到此一程度，而有合理之懷
    疑存在，致無從為有罪之確信時，即應為無罪之判決（最高
    法院76年度台上字第4986號判例意旨參照）。又刑事訴訟法
    第161條第1項規定：檢察官就被告犯罪事實，應負舉證責任
    ，並指出證明之方法。因此，檢察官對於起訴之犯罪事實，
    應負提出證據及說服之實質舉證責任。倘其所提出之證據，
    不足為被告有罪之積極證明，或其指出證明之方法，無從說
    服法院以形成被告有罪之心證，基於無罪推定之原則，自應
    為被告無罪判決之諭知（最高法院92年度台上字第128號判
    例意旨參照）。
三、公訴意旨認被告涉有上開竊盜犯行，無非係以被告坦承遺留
    現場之背包、帽子應為其所有之供述、證人即告訴人李忠隆
    、證人孫文祥之證述、現場勘查照片95幀、臺北市政府警察
    局107年5月12日鑑定書（實驗室案件編號：0000000000C48
    ）、臺北市政府警察局士林分局扣押物品清單等件為其主要
    論據。訊據被告堅詞否認有何竊盜犯行，辯稱：現場查獲之
    黑色背包及帽子若有我的DNA，那就應該是我的，但這個案
    子不是我竊盜的，我的背包及帽子遺失了，但因為價值不高
    ，所以沒有報案，案發期間我在幫西門町愛客發商旅做住宿
    體驗，寫文案，住在該商旅內，並沒有去告訴人上址住處行
    竊等語。
四、查告訴人上址住處於107年5月2日凌晨零時起至107年5月12
    日凌晨2時30分許間之某時，遭人以不詳方式侵入屋內後，
    竊取告訴人所有之茶葉40罐、機械手錶6只、酒3瓶、露營用
    品，警方據報到場採證時，發現遺留在現場之黑色背包1個
    （內有帽子、手套及螺絲起子、扳手等工具），並採集該背
    包裡之手套及帽子上之DNA等跡證鑑定後，自帽子檢出之DNA
    型別與被告之DNA-STR型別相符等事實，業據證人即告訴人
    李忠隆於警詢及偵查中證述甚詳（見偵卷第19至27頁、第18
    3至185頁），並有臺北市政府警察局107年5月12日鑑定書（
    實驗室案件編號：0000000000C48，見偵卷第29至32頁）、
    現場勘查照片95幀（見偵卷第85至179頁）附卷可稽，且為
    被告所不爭執，是此部分之事實固堪認定。
五、經查：
㈠、依證人即告訴人李忠隆於警詢及偵查中所證：於107年5月12
    日凌晨2時許發現上址住處遭竊，東西有短少，屋內有遭人
    翻動的跡象，上一次回去的時間應為107年4月21日，平日將
    自小客車停放該址當作車庫，假日要用車時才會回來取車，
    一兩週回去看一下而已；我聽2樓鄰居孫文祥說，107年5月3
    日凌晨2、3時有一名高高瘦瘦男子，身高約180公分，髮型
    是中間留著頭髮兩旁都剃掉的，手上拿著掃描器站在○○○路0
    巷00號的停車格對著我家的鐵捲門解碼，鄰居有聽到鐵捲門
    啟動、關閉的聲音，鄰居想說這時間我應該不在家，往窗外
    一看就有發現這個男子，鄰居穿好衣服追出去以後就沒看到
    這位男子了等語（見偵卷第19至21頁、第183至184頁），可
    知李忠隆僅能證明其住處遭竊上開物品之事實，其既未親眼
    目睹侵入其住處行竊者，所轉述者復為證人孫文祥於審判外
    之陳述，而非其親身見聞之事實，自無法由李忠隆所證確認
    入內行竊者是否為被告甚明。
㈡、又證人孫文祥於偵查中證稱：我在唸博士班，那幾天在準備
    期中考，大概唸到2、3點，我聽到樓下很吵，吵到4、5點才
    安靜下來，吵了至少三天，我在2樓聽到1樓有桌椅拖動、櫥
    櫃拍打的聲音，害我無法睡覺。在最後一天的時候，我記得
    是凌晨3點，我聽到鐵門突然關起來，我跑去看了一下，我
    看到一名大概身高190公分的年輕人，很瘦很高，他頭髮兩
    邊剃掉，剩下中間那一撮綁起來的髮型，我想下去問他是不
    是租房客，可是我下去時他不見了。…其實那一天很暗，但
    我下去看時，路上有很多人，我看到該人站著手拿遙控器把
    鐵門關起來，一邊滑手機，我們那個廣場只有那個人，出去
    外面才有其他人，（提示被告口卡照片）面貌我不記得，髮
    型就像林昶佐的髮型等語（見偵卷第213至215頁）。是由上
    開證人孫文祥所證，僅能得知該人為瘦高之年輕男子，髮型
    為頭髮兩邊剃掉，中間一撮綁起來即類似立法委員林昶佐曾
    有之髮型，而該種髮型於年輕男子間並非罕見，且被告稱其
    春夏季節時有時候兩邊會剃掉，有時候會留油頭，是類似軍
    官頭，往後梳，但沒有綁起來，會上油等語（見本院卷第11
    4頁），即與證人孫文祥所指髮型並非完全吻合；另身材瘦
    高之年輕男子眾多，實亦難憑此辨識行竊者之身分，況證人
    孫文祥經檢察官提示被告之口卡照片時，明確證稱：面貌我
    記不得等語，業如前述，是證人孫文祥前揭所證，尚不足證
    明侵入告訴人住處行竊者確為被告，甚為灼然。
㈢、本案警方到場採證時，在廚房地面發現一黑色背包（見偵卷
    第171頁之現場勘察照片及說明），其內有帽子、手套及工
    具組（螺絲起子、扳手、鉗子等物），其中自帽子檢出之DN
    A型別與被告之DNA-STR型別相符，固可認該背包及帽子應即
    為被告所有之物，被告於本院亦坦承確有此款帽子，若DNA
    顯示是我的，那應該是我的等語（見本院卷第113頁），前
    於偵查中亦陳稱：包包確實是我的，包包內的東西也是我的
    等語（見偵卷第199頁）。然由現場勘察照片觀之，該帽子
    是放在黑色背包內（見偵卷第172頁之照片及說明），而該
    黑色背包則是完好地置放於廚房地面上，由前引證人孫文祥
    所述觀之，行竊者乃係持遙控器操作告訴人住處鐵門之升降
    ，是該黑色背包及其內之工具組、帽子、手套等物品，尚難
    認與本案行竊過程有何關連性，衡情應屬行竊者偶然放置在
    該廚房之物。又背包為一般人外出常攜帶之物品，因此遺失
    或遭竊並非罕見，而該背包經查獲時其既僅有帽子、手套及
    工具組等價值不高之物，被告稱其因此未報警處理，並未悖
    於情理，即不能以此遽認被告此部分所辯不可採信。是在行
    竊者取得該黑色背包、帽子等物之來源不明，且無監視器錄
    影畫面或其他積極證據進一步佐證之情形下，僅憑偶然出現
    在行竊現場之黑色背包及帽子為被告所有，暨證人孫文祥所
    證不甚精確之瘦高年輕男子與被告身形相當此節，衡情尚難
    認本案必定是被告攜帶該背包、帽子入內行竊後遺留現場，
    實不足證明被告有本案之侵入住宅竊盜行為。
六、綜上所述，本案雖於告訴人遭竊住處現場查獲帶有被告DNA
    之帽子，而可認該黑色背包及其內之帽子及螺絲起子、扳手
    等工具應即為被告所有，但既無法排除係被告遺失後遭他人
    放置或遺忘在現場之可能性，實難僅憑此節即認必定為被告
    侵入告訴人住處內行竊，是本案依檢察官所舉各項證據方法
    ，就被告是否有公訴意旨所指攜帶兇器侵入住宅竊盜之犯行
    ，本院認仍有合理之懷疑存在，尚未達於通常一般之人均不
    致有所懷疑，而得確信其為真實之程度，無從形成被告有罪
    之確信，復查無其他足夠之積極證據，自難遽以上開罪名相
    繩。從而本案既不能證明被告犯罪，揆諸前揭說明，依法即
    應諭知無罪之判決。原審未詳酌上情，遽為被告有罪之諭知
    ，尚有未恰，被告上訴意旨否認犯罪，為有理由，即應由本
    院將原判決撤銷，另為被告無罪之諭知。
據上論斷，應依刑事訴訟法第369條第1項前段、第364條、第301
條第1項，判決如主文。
本案經檢察官謝志明到庭執行職務。　　　　
中　　華　　民　　國　　109 　年　　11　　月　　17　　日
                  刑事第二十庭  審判長法　官  王復生
                                      法　官  遲中慧  
                                      法　官  張紹省
以上正本證明與原本無異。
不得上訴。
                                      書記官  莫佳樺
中　　華　　民　　國　　109 　年　　11　　月　　19　　日